臺灣高等法院民事判決　　　　　　八十六年度重訴字第七七號
原　　　告　乙○○
訴訟代理人　張景豐律師
被　　　告　甲○○
　　　　　　丙○○
當事人間因請求侵權行為損害賠償事件，原告提起附帶民事訴訟
，經本院刑事庭裁定移送民事庭，本院於九十三年十二月二十八
日言詞辯論終結，判決如下：
    主      文
被告甲○○、丙○○應連帶給付原告新台幣伍佰柒拾玖萬捌仟參
佰陸拾肆元，及被告甲○○自八十六年三月九日起，被告丙○○
自八十六年三月十二日起，均至清償日止，按年息百分之五計算
之利息。
被告甲○○、丙○○應連帶給付原告股票計國泰建設股份有限公
司二萬四千股、厚生股份有限公司一萬五千七百七十股、泰豐輪
胎股份有限公司一千股、六福開發股份有限公司四千一百股，如
無法給付時，應按給付日台灣證券交易所股份有限公司公告之當
日各該股票收盤價折算價金給付之。
訴訟費用由被告甲○○、丙○○連帶負擔。
本判決第一、二項於原告分別以新臺幣壹佰玖拾萬元、貳拾陸萬
元為被告供擔保後，得假執行。
    事實及理由
一、被告甲○○、丙○○經合法通知，未於言詞辯論期日到場，
    核無民事訴訟法第三百八十六條各款所列之情形，爰依原告
    之聲請，為一造辯論判決。
二、原告原起訴聲明求為(一)被告等應連帶給付原告新台幣（下同
    ）五百七十九萬八千三百八十四元，及自起訴狀繕本送達被
    告等翌日起至清償之日止，按週年利率百分之五計算之利息
    。(二)被告等應連帶給付原告股票計華隆股份有限公司特別股
    （下稱華隆特）一萬股、國泰建設股份有限公司（下稱國建
    ）二萬四千股、厚生股份有限公司（下稱厚生）一萬五千七
    百七十股、寶成建設股份有限公司特別股（下稱寶建特）一
    萬股、泰豐輪胎股份有限公司（下稱泰豐）一千股、六福開
    發股份有限公司（下稱六福）四千一百股，如無法給付時，
    應按給付日台灣證券交易所股份有限公司（下簡稱證交所）
    公告之當日各該股票收盤價折算價金給付之。(三)被告甲○○
    應給付原告十一萬七千六百三十六元，及自起訴狀繕本送達
    被告翌日起至清償日止，按週年利率百分之五計算之利息。
    (四)前三項判決，請准原告提供擔保宣告假執行。嗣減縮聲明
    第二項撤回有關「華隆特」一萬股、「寶建特」一萬股項部
    分及第三項金錢部分之請求，核其所為，乃應受判決事項聲
    明之減縮，依民事訴訟法第四百四十六條第一項、第二百五
    十五條第一項第三款之規定，自應准許之，合先敘明。
三、原告主張被告甲○○、丙○○原分別受僱為桃園證券股份有
    限公司（下簡稱桃園證券公司）之展業員及營業員，自民國
    （下同）八十一年八月間起，被告等共同受伊之委託，從事
    股票操作買賣，雙方約定定期會算買入、賣出之金額，資金
    如有不足時，由伊以現金交由被告甲○○予以補足，如有獲
    利，則由被告甲○○將盈餘交付伊，被告丙○○則負責股票
    之買賣事宜；原告於八十一年八月十九日至八十二年四月二
    十八日止共交付一千二百五十七萬元予甲○○，由其等代為
    操作，於八十一年八月二十八日至八十二年三月十六日止取
    回五百六十七萬五千四百四十五元，餘款均在被告持有中。
    迨至八十二年十二月間，原告因急需六百萬元以清償貸款，
    乃通知被告丙○○、甲○○賣出部分股票，被告等雖依伊之
    意售出，竟違背任務，將價金五百七十九萬八千三百六十四
    元侵占入己而未交付；嗣經原告催討，甲○○復向原告借十
    一萬七千六百三十六元，始由被告甲○○簽發以新竹區中小
    企業銀行中山分行為付款人，發票日分別為八十二年十二月
    十三日及八十三年一月十三日，面額各為三百萬元之支票二
    紙予伊，詎屆期提示均不獲兌現；另於同年十二月下旬，被
    告等共同將為原告所買入之股票計有華隆特一萬股、國建二
    萬四千股、厚生一萬五千七百七十股、寶建特一萬股、泰豐
    一千股、六福四千一百股侵占入己而拒不交付；被告等前揭
    行為，均已構成民法第一百八十四條故意不法侵害伊之權利
    ，自得依法訴請賠償。並聲明(一)被告甲○○、丙○○應連帶
    給付原告五百七十九萬八千三百六十四元，及自起訴狀繕本
    (二)被告甲○○、丙○○應連帶給付原告股票計國建二萬四千
    股、厚生一萬五千七百七十股、泰豐一千股、六福四千一百
    股，如無法給付時，應按給付日證交所公告之當日各該股票
    收盤價折算價金給付之。(三)前兩項判決，請准原告提供擔保
    宣告假執行。
四、被告甲○○、丙○○經合法通知未於言詞辯論期日到場，亦
    未提出書狀供本院斟酌，故無事實及聲明可資記載。
五、原告主張被告甲○○、丙○○原分別受僱為桃園證券公司之
    展業員及營業員，於八十一年八月間起共同受伊之委託，從
    事股票操作買賣，雙方約定定期會算買入、賣出之金額，資
    金如有不足時，由伊以現金交由被告甲○○予以補足，如有
    獲利，則由被告甲○○將盈餘交付伊，被告丙○○則負責股
    票之買賣事宜；迨至八十二年間，伊因急需用款項，乃通知
    被告丙○○、甲○○賣出部分股票，被告等雖依伊之意售出
    ，竟違背任務，將價金五百七十九萬八千三百六十四元侵占
    入己而未交付；嗣經伊催討，始由被告甲○○簽發以新竹區
    中小企業銀行中山分行為付款人，發票日分別為八十二年十
    二月十三日及八十三年一月十三日，面額各為三百萬元之支
    票二紙予伊，詎屆期提示均不獲兌現；另於同年十二月下旬
    ，被告等共同將為原告所買入之股票計有華隆特一萬股、國
    建二萬四千股、厚生一萬五千七百七十股、寶建特一萬股、
    泰豐一千股、六福四千一百股侵占入己而拒不交付之事實，
    業據其提出新竹企銀桃園分行存摺、桃園公司分戶歷史帳列
    印資料、支票及退票理由單、被告丙○○制作之股票買賣及
    資金出入明細表等影本為證（見刑事偵查卷第十二頁至四十
    二頁），復據證人呂余秀蓮證述綦詳，而證交所受財政部證
    券管理委員會之囑託查核本案之始末，並就承囑事項完成調
    查，制作查核報告書函陳財政部證券管理委員會等情，亦有
    證交所八十三年三月九日台證（８３）稽字第０二０六九號
    函及查核報告書、被告丙○○之聲明書附於偵查卷可稽（見
    同上卷第八頁、第四十五頁以下、第五十一頁）。被告甲○
    ○、丙○○因涉連續侵占犯行，已據本院刑事庭以九十二年
    度重上更(三)字第二○二號刑事判決認定明確，判處被告甲○
    ○、丙○○有罪而告確定，業經本院調閱侵占案全案卷證查
    核屬實，是原告主張於前開時、地受被告甲○○、丙○○連
    續侵占所持有出賣股票價金及股票而受有損害之事實，洵堪
    認定。
六、按因故意或過失，不法侵害他人之權利者，負損害賠償責任
    ；數人共同不法侵害他人之權利者，連帶負損害賠償責任，
    造意人及幫助人，視為共同行為人；負損害賠償責任者，除
    法律另有規定或契約另有訂定外，應回復他方損害發生前之
    原狀，債權人得請求支付回復原狀所必要之費用，以代回復
    原狀，民法第一百八十四條第一項前段、第一百八十五條、
    第二百十三條第一項、第三項定有明文。又我國民法損害賠
    償之方法，以回復原狀為原則，金錢賠償為例外，故原則上
    被害人應請求債務人回復原狀，惟若回復原狀由債務人為之
    ，對被害人可能緩不濟急或不能符合被害人之意願時，為期
    合乎實際需要，並使被害人獲得更周密之保障，始例外准許
    被害人得請求支付回復原狀所必要之費用，以代回復原狀（
    最高法院九十二年度台上字第一九八○號判決要旨參照）。
    被告甲○○、丙○○既連續侵占所持有之出賣股票價金及股
    票，已如前述，均係屬不法侵害原告之權利，致原告受有損
    害，為共同侵權行為人，依前揭規定，自應負連帶賠償責任
    。另原告於聲明第二項主張如被告等無法給付所侵占之股票
    時，應按給付日證交所公告之當日各該股票收盤價折算價金
    給付之，揆諸前開說明，亦應准許。
七、綜上所述，原告依據侵權行為之法律關係，請求被告等連帶
    給付原告五百七十九萬八千三百六十四元，及自起訴狀繕本
    插自八十六年三月十二日起，均至清償日止，按年息百分之
    五計算之利息，並請求被告等連帶給付原告股票計國建二萬
    四千股、厚生一萬五千七百七十股、泰豐一千股、六福四千
    一百股，如無法給付時，應按給付日證交所公告之當日各該
    股票收盤價折算價金給付之，均為有理由，應予准許。又原
    告陳明願供擔保，聲請宣告假執行，核無不合，爰酌定相當
    擔保金額准許之。另原告撤回對桃園證券公司及原聲明第三
    項金錢請求，並減縮不請求華隆特一萬股、寶建特一萬股，
    均不在本判決審究範圍，附此說明。
八、兩造其餘攻擊防禦方法，核與判決結果不生影響，不予一一
    論述，附此敘明。
九、據上論結，本件原告之訴為有理由，依民事訴訟法第四百六
    十三條、第三百八十五條第一項前段、第八十五條第二項、
    第三百九十條第二項，判決如主文。
中　　華　　民　　國　　94　　年　　1 　　月　　11　　日
                  民事第十五庭審判長法  官  劉靜嫻
              　　　　　　　        法  官　游明仁
                      　　　　　　　法  官　李錦美
正本係照原本作成。
如不服本判決，應於收受送達後二十日內向本院提出上訴書狀，
其未表明上訴理由者，應於提出上訴後二十日內向本院補提理由
書狀（均須按他造當事人之人數附繕本）上訴時應提出委任律師
或具有律師資格之人之委任狀；委任有律師資格者，另應附具律
師資格證書及釋明委任人與受任人有民事訴訟法第四百六十六條
之一第一項但書或第二項（詳附註）所定關係之釋明文書影本。
中　　華　　民　　國　　94　　年　　1 　　月　　12　　日
　　　　　　　　　　　　　　　　　　書記官  明祖全
附註：
民事訴訟法第四百六十六條之一（第一項、第二項）：
對於第二審判決上訴，上訴人應委任律師為訴訟代理人。但上訴
人或其他法定代理人具有律師資格者，不在此限。
上訴人之配偶、三親等內之血親、二親等內之姻親，或上訴人為
法人、中央或地方機關時，其所屬專任人員具有律師資格並經法
院認為適當者，亦得為第三審訴訟代理人。
